臺灣高等法院臺中分院民事裁定　九十三年度家抗字第七四號
　　　抗　告　人　財政部國有財產局臺灣中區辦事處
　　　法定代理人　蔡信三
右抗告人因與相對人臺中市立仁愛之家間指定遺產管理人事件，對於中華民國九十三
年一月二十九日臺灣臺中地方法院九十三年度財管字第七號所為裁定提起抗告，本院
裁定如下：
      主    文
抗告駁回。
抗告程序費用由抗告人負擔。
      理    由
一、抗告意旨略以：本件被繼承人陳仔三本籍為福建省廈門市人，民國四十八年在台
    初次申報戶籍，係大陸來台人士，其死亡，依民法第一千一百七十七條、第一千
    一百七十八條規定於無人繼承時，如有謄餘即歸國庫，原法院因而裁定由伊為其
    之遺產管理人。惟依「臺灣地區與大陸地區人民關係條例」第六十六條規定大陸
    地區人民繼承臺灣地區人民之遺產，應於繼承開始起三年內以書面向被繼承人住
    居地之法院為繼承之表示，而陳仔三為大陸來台人士，故應依「臺灣地區與大陸
    地區人民關係條例」之規定管理被繼承人陳仔三之財產為妥，原法院未詳查，因
    而請求廢棄原裁定等語。
二、大陸地區來台之被繼承人之「遺產事件，其繼承人全部為大陸地區人民者，除應
    適用第六十八條之情形者外，由繼承人、利害關係人或檢察官聲請法院指定財政
    部國有財產局為遺產管理人，管理其遺產。」「現役軍人或退除役官兵死亡而無
    繼承人、繼承人之有無不明或繼承人因故不能管理遺產者，由主管機關管理其遺
    產。」，分別為「臺灣地區與大陸地區人民關係條例」第六十七條之一第一項、
    第六十八條第一項定有明文。即如為前者之一般大陸來台人士，則由財政部國有
    財產局為遺產管理人；如為後者之現役軍人或退除役官兵，倘屬現役軍人則由聯
    合勤務總司令部為遺產管理人、苟屬退除役官兵而有設籍於安養機構者由行政院
    國軍退除役官兵輔導委員會（下稱輔導會）所屬安養機構為其遺產管理人，餘由
    設籍地輔導會所屬之退除役官兵服務機構為其遺產管理人（大陸地區人民繼承被
    繼承人在臺灣地區之遺產管理辦法第二條、現役軍人死亡無人繼承遺產管理辦法
    第三條第二項、退除役官兵死亡無人繼承遺產管理辦法第四條參照）。
三、本件相對人於原法院聲請略稱：被繼承人陳仔三（民國前三年六月五日出生，身
    分證統一編號Ｚ000000000號，生前最後住所：臺中市○○區○○路二
    段四九○號，民國九十二年九月二十六日死亡）係伊之院民，因「上消化道出血
    」病故，遺留新台幣十五萬四千七百一十七元，以其個人專戶存於合作金庫銀行
    ，因查其繼承人有無不明，伊自得以利害關係人之地位，聲請指定被繼承人之遺
    產管理人等語，並提出戶籍謄本三件、死亡証明書一件及院民申請入院調查表影
    本一件為證。
四、經查，被繼承人陳仔三為福建省廈門市來台之一般人民非退除役官兵，相對人亦
    非輔導會所屬安養機構，有相對人九十三年九月八日市家輔字第０九三０００一
    三一０號函及函附陳仔三之入家調查表影本一份為證，即陳仔三死亡時並非現役
    軍人或退除役官兵，其死亡而無人繼承，於法院定遺產管理人時，依上開規定，
    應由抗告人為遺產管理人。是原法院依上開規定，指定抗告人為被繼承人陳仔三
    之遺產管理人，依法並無違誤。抗告論旨，指摘原裁定不當，求予廢棄，為無理
    由。
五、據上論結，本件抗告為無理由，依非訟事件法第八條第二項、第二十八條、民事
    訴訟法第四百九十五條之一第一項、第四百四十九條第一項、第七十八條，裁定
    如主文。
中　　　華　　　民　　　國　　九十三　　年　　　九　　　月　　二十七　　日
~B1民事第七庭審判長法　官　簡清忠
~B2　　　　　　　　法　官　陳賢慧
~B3　　　　　　　　法　官　盧江陽
右為正本係照原本作成。
如不服本裁定應於裁定送達後十日內向本院提出抗告理由狀（須按他造人數附具繕本
），並繳納抗告裁判費新臺幣肆拾伍元。同時委任律師或具有律師資格之關係人為代
理人。
~B                書記官　康孝慈
中　　　華　　　民　　　國　　九十三　　年　　　九　　　月　　二十九　　日
                                                                        Ｙ
